臺灣嘉義地方法院刑事判決　　　　　　　 96年度訴字第825號
公　訴　人　臺灣嘉義地方法院檢察署檢察官
被　　　告　甲○○
指定辯護人　本院公設辯護人　丙○○
上列被告因違反毒品危害防制條例案件，經檢察官提起公訴（九
十六年度偵字第六一六○號），本院判決如下：
    主  文
甲○○意圖販賣而持有第三級毒品，處有期徒刑壹年柒月。
扣案之第三級毒品愷他命壹包（驗餘含袋重參點壹零壹公克）、
上開第三級毒品愷他命外包裝袋壹個沒收。
    事  實
一、甲○○明知愷他命（Ketamine，起訴書誤載為Ｋ他命）屬毒
    品危害防制條例第二條第二項第三款所定之第三級毒品，不
    得意圖販賣而持有，竟基於意圖販賣第三級毒品營利之犯意
    ，於民國九十六年七月十四日下午三時五十分許，在嘉義市
    ○○路與中興路口，向真實姓名年籍不詳綽號「小張」之成
    年男子，取得第三級毒品愷他命一包，擬伺機將上開愷他命
    販賣牟利。嗣於九十六年七月十四日下午四時五分許，在嘉
    義市○○路與中興路口為警攔檢，在有偵查權限之機關發覺
    前，甲○○即主動向有偵查權限之警員自首自己意圖販賣而
    持有第三級毒品愷他命之事實，接受本件裁判，並交出其所
    有上開供意圖販賣而持有之第三級毒品愷他命一包（驗餘含
    袋重三‧一○一公克），始悉上情。
二、案經甲○○自首及嘉義市警察局第一分局報告臺灣嘉義地方
    法院檢察署檢察官偵查起訴。
    理  由
一、按被告以外之人於審判外之陳述，經當事人於審判程序同意
    作為證據，法院審酌該言詞陳述或書面陳述作成時之情況，
    認為適當者，亦得為證據。當事人、代理人或辯護人於法院
    調查證據時，知有第一百五十九條第一項不得為證據之情形
    ，而未於言詞辯論終結前聲明異議，視為有前項之同意，刑
    事訴訟法第一百五十九條之五定有明文。查本件認定事實所
    引用之陳述證據，經本院於審理時提示被告甲○○及其辯護
    人均表示無意見，迄於言詞辯論終結前亦未聲明異議，可認
    為同意作為證據，本院審酌該陳述證據之取得過程並無瑕疵
    ，與本案待證事實間復具有相當之關聯性，以之為本案證據
    尚無不當，自得採為證據。
二、上開事實，業據被告甲○○於警詢（見警卷第一至四頁）、
    偵查（見偵查卷第七、八頁）及本院（見本院卷第一九、四
    ○、四一）坦承不諱，且被告為警查獲時所扣得之白色結晶
    一小包，經送行政院衛生署管制藥品管理局檢驗結果，確含
    第三級毒品愷他命成分，亦有該局九十六年八月二十七日管
    檢字第○九六○○○八六八九號鑑定書附卷可參，足認被告
    上開自白與事實相符，堪予採信。本案事證明確，被告犯行
    堪以認定，應依法論科。
三、按販賣毒品罪，係行為人明知其為毒品，意圖營利，而將毒
    品購入或賣出，有一於此，其犯罪即屬完成，不必二者兼備
    ；此與意圖販賣而持有毒品罪，係指行為人以意圖販賣營利
    以外之原因而持有毒品，其後始起意營利販賣者（例如因為
    他人之贈與或寄藏而持有，嗣後始起意為販賣者而言），並
    不相同（最高法院九十二年度臺上字六七號判決參照）。而
    持有大量毒品之原因諸多，或基於大量採購比較便宜，或係
    分批購買累積而成，或係受託保管而持有之，是以持有大量
    毒品，如無積極證據足以證明係意圖營利而向他人販入，依
    證據裁判原則，自難論以販賣毒品罪。查愷他命屬毒品危害
    防制條例第二條第二項第三款所列之第三級毒品，本件係被
    告意圖營利而自真實姓名年籍不詳綽號「小張」之成年男子
    無償取得扣案之第三級毒品愷他命一包，並非販入，核被告
    所為，係犯毒品危害防制條例第五條第三項之意圖販賣而持
    有第三級毒品罪。另按刑法第六十二條所謂發覺，固非以有
    偵查犯罪權之機關或人員確知其人犯罪無誤為必要，而於對
    其發生嫌疑時，即得謂為已發覺；但此項對犯人之嫌疑，仍
    須有確切之根據得為合理之可疑者，始足當之，若單純主觀
    上之懷疑，要不得謂已發生嫌疑（最高法院七十二年臺上字
    第六四一號判例參照），查本件被告於九十六年七月十四日
    下午四時五分許，在嘉義市○○路與中興路口為警攔檢時，
    即主動向嘉義市警察局第一分局北鎮派出所警員乙○○自首
    表明其意圖販賣而持有第三級毒品愷他命犯行，業據證人乙
    ○○於本院證述明確（見本院卷第三三至三七頁），參以被
    告事後並未逃避偵審之事實，應認其合於自首之要件，爰依
    法減輕其刑。爰審酌被告係高職畢業之智識程度，年輕力盛
    ，肢體健全，不思勞動獲取報酬，反意圖營利取得愷他命而
    持有，取得愷他命數量及對國人身心及社會治安之危害，輔
    以被告之素行尚佳，無不良前案紀錄以及其犯罪之動機、目
    的、手段、智識程度等一切情狀，量處如主文所示之刑，以
    資懲儆。被告辯護人辯護意旨雖稱：被告年僅二十五歲，之
    前並無任何犯罪前科，犯後又已坦承犯行，深具悔意，足見
    其犯後態度良好，現因罹患糖尿病無法從事粗重工作，而覓
    職不易，始會起意販賣第三級毒品愷他命牟利，然未實際賣
    出，即為警查獲，數量僅一小包，所涉惡行尚屬輕微，且被
    告為家中獨子，父母均已年邁，母親患有鼻咽癌需人照顧，
    若被告因本案入監服刑，父母均無人照料，且日後將更難覓
    職，請諭知緩刑宣告等語。惟本件已斟酌上情，從輕量刑，
    且被告犯行有害社會風氣，惡性非輕，尚不宜遽為宣告緩刑
    ，附此敘明。
四、再依毒品危害防制條例第十八條第一項前段之規定，應予沒
    收銷燬之毒品，以經查獲之第一、二級毒品為限。又毒品依
    其成癮性、濫用性及對社會危害性，共分為四級，上開條例
    並就製造、運輸、販賣、意圖販賣而持有、以非法方法使人
    施用、引誘他人施用及轉讓不同等級之毒品等行為，分別定
    其處罰。至施用或持有第三、四級毒品，因其可罰性較低，
    故未設處罰之規定，僅就施用及持有第一、二級毒品科以刑
    罰。然鑑於第三、四級毒品均係管制藥品，特於同條例第十
    一條之一明定無正當理由，不得擅自持有；第十八條第一項
    後段復規定查獲之第三、四級毒品，無正當理由而擅自持有
    者，沒入銷燬之。從而，依同條例第十八條第一項後段應沒
    入銷燬之毒品，專指查獲施用或持有之第三、四級毒品而言
    ；倘係查獲製造、運輸、販賣、意圖販賣而持有、以非法方
    法使人施用、引誘他人施用或轉讓第三、四級毒品，既屬同
    條例相關法條明文規定處罰之犯罪行為，即非該條項應依行
    政程序沒入銷燬之範圍。又同條例第十九條第一項所定「供
    犯罪所用或因犯罪所得之物」，係指犯第四條至第九條、第
    十二條、第十三條或第十四條第一項、第二項之罪所用或所
    得之物，不包括毒品本身在內，是尚不得援用此項規定為第
    三、四級毒品之沒收依據。再同條例對於查獲之製造、運輸
    、販賣、意圖販賣而持有、以非法方法使人施用、引誘他人
    施用及轉讓第三、四級毒品之沒收，並無特別規定，如其行
    為已構成犯罪，則該毒品即屬不受法律保護之違禁物，應回
    歸刑法之適用，依刑法第三十八條第一項第一款之規定沒收
    之，始為適法（最高法院九十六年度臺上字第八八四號判決
    參照）。是扣案之第三級毒品愷他命一包（驗餘含袋重三‧
    一○一公克），係屬第三級毒品，而屬違禁物，應依刑法第
    三十八條第一項第一款之規定予以沒收；上開毒品之外包裝
    袋一個，屬被告所有，係供包裹毒品，防其裸露、潮濕，及
    分裝毒品便於攜帶之用，業據被告供陳在卷，屬供犯罪所用
    之物，併依毒品危害防制條例第十九條第一項之規定宣告沒
    收。
據上論斷，應依刑事訴訟法第二百九十九條第一項前段，毒品危
害防制條例第五條第三項、第十九條第一項，刑法第十一條前段
、第六十二條前段、第三十八條第一項第一款，判決如主文。
本案經檢察官陳志川到庭執行職務。
中　　華　　民　　國　九十六　年　 十一 　月   三十 　日
                  刑事第三庭    審判長法  官  陳仁智
                                      法  官  陳蒨儀
                                      法  官  鄭雅文
以上正本證明與原本無異。
如不服本判決，應於判決送達後十日內向本院提出上訴狀，上訴
書狀依法應敘述具體理由，如未敘述具體理由者，應於上訴期間
屆滿後二十日內補提理由書於本院（均應附繕本）。
中　　華　　民　　國　九十六　年　 十一 　月   三十 　日
                                    　書記官　鄭翔元
附錄論罪科刑法條：
毒品危害防制條例第五條
意圖販賣而持有第一級毒品者，處無期徒刑或十年以上有期徒刑
，得併科新臺幣七百萬元以下罰金。
意圖販賣而持有第二級毒品者，處五年以上有期徒刑，得併科新
臺幣五百萬元以下罰金。
意圖販賣而持有第三級毒品者，處三年以上十年以下有期徒刑，
得併科新臺幣三百萬元以下罰金。
意圖販賣而持有第四級毒品或專供製造、施用毒品之器具者，處
一年以上七年以下有期徒刑，得併科新臺幣一百萬元以下罰金。
